臺灣高等法院民事判決　　　　　　　　　 95年度上字第984號
上　訴　人　甲○○
訴訟代理人　邱清銜律師
被上訴　人　乙○○
上列當事人間債務人異議之訴事件， 上訴人對於中華民國95年9
月27日臺灣臺北地方法院94年度訴字第5763號第一審判決提起上
訴，經本院於96年4月17日言詞辯論終結，判決如下：
    主  文
上訴駁回。
第二審訴訟費用由上訴人負擔。
    事實及理由
一、上訴人起訴主張：被上訴人執有上訴人於民國（下同）93年
    9月8日簽發，金額新台幣（下同）160萬元，票號TH0000000
    號之本票（下稱系爭本票）乙紙，經臺灣臺北地方法院以94
    年度票字第646號本票裁定准予強制執行， 被上訴人聲請強
    制執行， 業經臺灣臺北地方法院以94年度執字第10827號給
    付票款事件受理在案。惟兩造間並無債權、債務關係存在，
    被上訴人係以不正方法取得系爭本票，業經上訴人向臺灣基
    隆地方法院提起確認系爭本票債權不存在之訴；縱認系爭本
    票債權存在， 惟兩造有「另案大陸訴訟判決確定後再處理」
    之約定，該停止條件尚未成就，被上訴人不得提示系爭本票
    ， 爰依強制執行法第14條第2項規定提起債務人異議之訴，
    請求撤銷臺灣臺北地方法院94年度執字第10827號給付票款
    事件之強制執行程序。
二、被上訴人則以：上訴人所提確認系爭本票債權不存在之訴，
    業經臺灣基隆地方法院94年度簡上字第37號判決、最高法院
    95年度台簡抗字第21號裁定上訴人敗訴確定，足認被上訴人
    持有系爭本票之債權存在，且兩造間並無任何停止條件之約
    定，上訴人主張系爭本票債權不存在，請求撤銷系爭給付票
    款強制執行程序，顯無理由等語抗辯。
三、原審對於上訴人之請求，判決上訴人全部敗訴，上訴人聲明
    不服，提起上訴，求為廢棄原審判決，並撤銷臺灣臺北地方
    法院94年度執字第10827號給付票款事件之強制執行程序。
    被上訴人則求為判決駁回上訴。
四、經查：(一)被上訴人執有上訴人簽發之系爭本票，並以臺灣臺
    北地方法院94年度票字第646號本票裁定為執行名義， 聲請
    強制執行上訴人財產，經臺灣臺北地方法院以94年度執字第
    10827號給付票款事件受理在案。 (二)上訴人向臺灣基隆地方
    法院提起確認系爭本票債權不存在之訴，業經臺灣基隆地方
    法院94年度簡上字第37號判決、最高法院台簡抗字第21號裁
    定上訴人敗訴確定等情，為兩造所不爭，並有臺北地院94年
    度票字第646號裁定 、臺北地院民事執行處通知、臺灣基隆
    地方法院94年度簡上字第37號判決、最高法院台簡抗字第21
    號裁定等影本可證（見原審卷第6頁至第8頁、第87頁至第91
    頁、第96頁至第98頁、第115頁至第117頁），堪信為真。
五、上訴人主張：系爭本票債權不存在云云。查：
  (一)按「關於消極確認之訴，經確定判決，認法律關係成立予以
    駁回時，就該法律關係之成立即有既判力，上訴人前對系爭
    債權提起確認不存在之訴，既受敗訴之判決且告確定，則被
    上訴人於後案主張債權存在，請求如數履行，上訴人即應受
    前案既判力之羈束，不容更為債權不存在之主張」，最高法
    院50年台上字第23 2號判例可資參考。查本件上訴人前以被
    上訴人為被告，起訴請求確認兩造間就系爭本票債權不存在
    ，業經判決確定系爭本票債權存在，有臺灣基隆地方法院94
    年度簡上字第37號判決、最高法院台簡抗字第21號裁定可參
    （ 見原審卷第87頁至第91頁、第96頁至第98頁、第115頁至
    117頁 ），並經原審調取上開確認之訴卷宗查證明確，則上
    訴人不容更為債權不存在之主張。
  (二)又，「除表現主文之訴訟標的外，法院於判決理由中就訴訟
    標的以外之重要爭點，本於當事人辯論之結果已為判斷時，
    除顯然違背法令或當事人已提出新訴訟資料，足以推翻原判
    斷之情形外，於同一當事人就該重要爭點所提起之訴訟中，
    法院及當事人就該已經法院判斷之重要爭點法律關係，皆不
    得為任何相反之判斷或主張，始符民事訴訟法上之誠信原則
     」，最高法院88年度台上字第557號判決參照。上訴人主張
    被強暴、脅迫簽發系爭本票，依民法第92條前段撤銷意思表
    示部分，業經前開事件判斷不足採，有臺灣基隆地方法院94
    年度簡上字第37號判決可稽（見本院卷第57頁至第58頁），
    前開判斷並未違背法令，上訴人亦未提出新訴訟資料。又，
    上訴人告訴甲○○恐嚇一案，亦經臺灣臺北地方法院檢察署
    檢察官不起訴處分確定，有臺灣臺北地方法院檢察署檢察官
    94年度偵字第22963號不起訴處分書、 台灣高等法院檢察署
    95年度上聲議字第4945號處分書影本可證（見本院卷第20頁
    至第26頁）。本院依相同證據，亦為相同判斷。故上訴人主
    張因被強暴、脅迫簽發系爭本票云云，並不足取。
六、又，上訴人主張：兩造間有「另案大陸訴訟判決確定後再處
    理」之約定，為提示系爭本票之停止條件，該條件尚未成就
    云云。經查：
  (一)上訴人先主張：大陸訴訟係指大陸之「民事」訴訟等語（見
    本院卷第35頁）；嗣改稱：係「瀋陽市公安局經濟偵查大隊
    2004瀋經8019號，當事人為被上訴人與訴外人徐瑩」案件云
    云（見本院卷第90頁、第94頁）。被上訴人否認在大陸有任
    何訴訟案件及曾在瀋陽市控告徐瑩等語，上訴人並未舉證以
    實其說。且瀋陽市公安局經濟偵查大隊亦非大陸法院，不生
    是否判決確定問題，故上訴人之主張自不足採。
  (二)證人即陪同上訴人前往談判之李東山、趙國華雖在另案臺灣
    基隆地方法院94年度基簡字第181號事件證述：對方（ 指劉
    正謙與隨行之人）一再保證不會兌現，一切會等大陸判決後
    再處理云云（見基簡字第181號卷第98頁至第99頁、第133頁
    ）。惟查：上訴人迄未提出大陸法院之案號，已如前述。況
    ，同案證人即兩造友人潘宏達證稱：伊當時協調兩造債務糾
    紛，上訴人簽系爭本票時，伊曾告以如果證明上訴人未坑錢
    ，伊一定不會讓上訴人付，而且在簽系爭本票時，被上訴人
    先要求15天，伊認為時間不夠，要讓上訴人有時間蒐集證據
    ，至少1個月， 所以協議書才會撕掉再寫，這30天內保證一
    定不會要求兌現系爭本票等語（見基簡字第181號卷第103頁
    ）。參酌該案所附協議書係記載：「…本人（即上訴人）於
    30天內不含假日，提出倍利商貿公司財務資料，並經雙方證
    實無誤，該本票立即作廢，若與事實不符，該本票立即生效
    」等語，有協議書可證（ 見基簡字第181號卷第13頁），亦
    為兩造所不爭。劉正謙僅保證30日內不兌現系爭本票，而未
    以大陸法院判決為停止條件，否則為何未在協議書記載「等
    大陸法院判決後再提示系爭本票」？證人李東山、趙國華係
    上訴人友人，其證言偏頗，而不足採。又，證人潘宏達另證
    稱：上訴人曾叫伊請劉正謙不要提示系爭本票，但伊告知上
    訴人因為超過時間，加以伊至大陸查證結果，對上訴人不利
    ，伊當初是保證如上訴人沒作，不會讓上訴人擔這筆帳，但
    事已如此，伊亦無辦法（見基簡字第181號卷第136頁）等語
    ，亦認不提示之期限為30日，而非大陸法院判決，益見上訴
    人主張：兩造約定大陸法院判決確定後，始得提示系爭本票
    云云，並不足取。
  (三)臺灣基隆地方法院94年度簡上字第37號判決於理由內雖敘及
    ：「至於被上訴人（即本件上訴人）另辯稱依證人趙國華於
    原審之證言：劉正謙當初向被上訴人明白表示『不會提示系
    爭本票，一切等大陸判決確定後再處理』等語，應與上訴人
    （即本件被上訴人）得否行使票據權利，聲請法院強制執行
    有關，與本件確認本票債權是否存在之訴無涉」（見原審卷
    第90頁、91頁），僅表明上訴人該部分之抗辯與系爭本票債
    權是否存在無涉，並未就系爭本票是否以另案大陸判決確定
    為提示之停止條件乙事為判斷，上訴人認該判決已認定有該
    停止條件存在，尚有誤會，併予敘明。
七、綜上所述，本件並無消滅或妨礙被上訴人請求給付票款之事
    由， 上訴人依強制執行法第14條第2項規定提起債務人異議
    之訴， 請求撤銷臺灣臺北地方法院94年度執字第10827號給
    付票款事件之強制執行程序，為無理由，不應准許。原審為
    上訴人敗訴之判決，並無不合。上訴意旨指摘原判決不當，
    求予廢棄改判，為無理由，應予駁回。
八、本件事證已臻明確，兩造其餘攻擊、防禦方法及未經援用之
    證據，經本院審酌後認對判決結果不生影響，爰不一一論列
    ，附此敘明。
九、據上論結，本件上訴為無理由，依民事訴訟法第449條第1項
    、第78條，判決如主文。
中　　華　　民　　國　　96　　年　　5　　月　　1  　　日
　　　　　  　　　　民事第十一庭
                      　審判長法　官  鄭雅萍
　　　　　　　　　　          法　官  薛中興
　　　　　　　　　　          法　官  林恩山
正本係照原本作成。
如不服本判決，應於收受送達後20日內向本院提出上訴書狀，其
未表明上訴理由者，應於提出上訴後20日內向本院補提理由書狀
（均須按他造當事人之人數附繕本）上訴時應提出委任律師或具
有律師資格之人之委任狀；委任有律師資格者，另應附具律師資
格證書及釋明委任人與受任人有民事訴訟法 第466條之1第1項但
書或第2項（詳附註）所定關係之釋明文書影本。
中　　華　　民　　國　　96　　年　　5 　　月　　1 　　日
　　　　　　　　　　　　　　　書記官  劉  瑗
附註：
民事訴訟法第466條之1（第1項、第2項）：
對於第二審判決上訴，上訴人應委任律師為訴訟代理人。但上訴
人或其他法定代理人具有律師資格者，不在此限。
上訴人之配偶、三親等內之血親、二親等內之姻親，或上訴人為
法人、中央或地方機關時，其所屬專任人員具有律師資格並經法
院認為適當者，亦得為第三審訴訟代理人。
